臺灣高等法院民事裁定
109年度再字第38號
再審原告    洪玫玉  
再審被告    盧怡利  

上列當事人間請求返還共有物等事件，再審原告對於中華民國10
4年4月28日本院103年度再字第51號確定判決提起再審之訴，本
院裁定如下：
    主    文
再審之訴駁回。
再審訴訟費用由再審原告負擔。
    理    由
一、按「再審之訴，應於30日之不變期間內提起」、「前項期間
　　，自判決確定時起算，判決於送達前確定者，自送達時起算
　　；其再審之理由發生或知悉在後者，均自知悉時起算。但自
    判決確定後已逾五年者，不得提起」，民事訴訟法第500條
    第1、2項定有明文。次按抗告人提起本件再審之訴，顯已逾
    法定30日之不變期間，雖抗告人主張其知悉再審理由在後，
　　但未對其知悉在後之事實，提出具體證據，以實其說，原法
    院因認抗告人提起再審之訴已逾不變期間，其再審之訴為不
    合法，以裁定駁回之，於法核無違誤（最高法院78年度台抗
    字第97號裁定意旨參照）。又按前訴訟程序事實審言詞辯論
    終結前已經存在之證物，當事人不知有此致未斟酌現始知之
    ，或知有該證物之存在而因當時未能檢出致不得使用，嗣後
    檢出之該證物，固可稱之為民事訴訟法第496 條第1 項第13
    款所定得使用未經斟酌之證物，惟必須當事人在客觀上確不
    知該證物存在致未斟酌現始知之，或依當時情形有不能檢出
    該證物者始足當之，倘按其情狀依一般社會之通念，尚非不
    知該證物或不能檢出或命第三人提出者，均無該條款規定之
    適用。且當事人以發現得使用未經斟酌之證物為再審理由者
    ，並應就其在前訴訟程序不能使用之事實，依民事訴訟法第
    277 條前段規定負舉證責任（最高法院98年度台上字第1258
    號判決、30年抗字第443號判例意旨參照）。
二、經查：
　㈠再審原告先前對於本院民國（下同）104年4月28日103年度再
    字第51號判決（下稱原確定判決）提起第三審上訴，經最高
    法院104年7月9日104年度台上字第1277號裁定駁回上訴確定
    ，並於104年7月22日送達再審原告，此據本院依職權調閱原
    確定判決卷宗核閱無誤，再審原告遲於109年7月8日始提起
    本件再審之訴，此有再審之訴狀上之本院收狀戳章在卷可佐
    （見本院卷第1頁），已逾30日之不變期間。
　㈡再審原告於原確定判決以及該判決所審查之本院102年度上字
    第108號返還共有物事件，已提出林務局空照圖2紙（見本院
    卷第131頁判決書），以及多件竣工圖與對應相片為證（
　　見本院卷第21-23頁判決書）。而再審原告主張發現新證據
    為林務局空照圖（見本院卷第75-98頁）、72年使用執照之
    竣工圖（見本院卷第99-105頁圖面）；再審原告未於再審起
    訴狀中表明於起訴前30日內（109年6月8日以後）始知悉此
    等資料存在之證據，亦未證明其在前訴訟程序不能使用該等
    空照圖、竣工圖之事實，難認已符合民事訴訟法第500條第1
    、2項所定30日不變期間。
　㈢揆諸前開說明，本件再審為不合法，應予駁回。
三、爰裁定如主文。 
中　　華　　民　　國　　109 　年　　7 　　月　　31　　日
                    民事第二十庭 
                        審判長法　官  陳雅玲
                              法　官  林玉蕙
                              法　官  吳燁山
正本係照原本作成。
如不服本裁定，應於收受送達後10日內向本院提出抗告狀，並應
繳納抗告費新臺幣１千元。
中　　華　　民　　國　　109 　年　　8 　　月　　4 　　日
　　　　　　　　　　　    　　書記官  鄧瑄瑋